【裁判字號】    99,訴,741
【裁判日期】    990810
【裁判案由】    違反毒品危害防制條例
【裁判全文】
臺灣彰化地方法院刑事判決               99年度訴字第741號
公  訴  人  臺灣彰化地方法院檢察署檢察官
被      告  甲○○
下列被告因違反毒品危害防制條例案件，經檢察官提起公訴（99
年度毒偵字第901 號），被告於本院準備程序中自白犯罪，本院
認有刑事訴訟法第273 條之1 第1 項之情形，合議裁定由受命法
官獨任進行簡式審判程序，茲審理判決如下：
    主  文
甲○○施用第一級毒品，累犯，處有期徒刑拾月。
    事  實
一、甲○○前於民國（下同）90年間，因施用毒品案件，經本院
    以90年度毒聲字第1777號裁定，令入戒治處所施以強制戒治
    1 年，再由本院以91年度毒聲字第794 號裁定停止戒治，於
    91年4 月12日釋放，所餘戒治期間付保護管束，於91年4 月
    29日管束期滿未經撤銷，視為執行完畢。又於前開強制戒治
    執行完畢5 年內之92年間，因違反毒品危害防制條例案件，
    經臺灣高等法院臺中分院以93年度上訴字第1692號判決判處
    有期徒刑11月確定（第一案），再於同年間，因竊盜案件，
    經臺灣南投地方法院以93年度易字第512 號判決判處有期徒
    刑5 月，如易科罰金，以銀元3 百元折算1 日確定（第二案
    ），另於93年間，因違反毒品危害防制條例案件，經本院以
    93年度彰簡字第447 號判決判處有期徒刑6 月，如易科罰金
    ，以銀元3 百元折算1 日確定（第三案），再因違反妨害兵
    役條例案件，經本院以93年度彰簡字第393 號判決判處有期
    徒刑4 月，如易科罰金，以銀元3 百元折算1 日確定（第四
    案），上開第二、三、四案經臺灣南投地方法院以94年度聲
    字第248 號裁定定其應執行有期徒刑1 年2 月，如易科罰金
    ，以銀元3 百元折算1 日確定。並因搶奪案件，經本院以94
    年度訴字第419 號判決判處有期徒刑1 年4 月（第五案），
    再於94年間，因違反毒品危害防制條例案件，經本院以94年
    度彰簡字第355 號判決判處有期徒刑6 月，如易科罰金，以
    銀元3 百元折算1 日確定（第六案），另因竊盜案件，經臺
    灣高等法院臺中分院以94年度易字第816 號判決判處有期徒
    刑2 年，刑之執行前強制工作3 年確定（第七案），嗣因中
    華民國九十六年罪犯減刑條例實施，上開第一、五、六案經
    本院以96年度聲減字第1805號裁定分別減為有期徒刑5 月又
    15日、8 月、3 月，並與不得減刑之第七案，定應執行有期
    徒刑3 年4 月，並與前開第二、三、四案之應執行有期徒刑
    接續執行，於97年10月28日因縮短刑期假釋出監，甫於98年
    3 月25日縮刑期滿假釋未經撤銷而視為執行完畢。
二、詎其仍不知悔改，復基於施用第一級毒品海洛因之犯意，於
    99年4 月21日上午11時50分為警採尿回溯72小時內某時許，
    在其位於彰化縣芬園鄉○○村○○路○ 段23號住處內，以將
    第一級毒品海洛因置入注射針筒內加水稀釋後，再以針筒注
    射手臂之方式，施用第一級毒品海洛因1 次；嗣於99年4 月
    20日晚上9 時50分許，於南投縣南投市祖師橋因另涉竊盜罪
    嫌為警逮捕，經徵其同意後，於99年4 月21日上午11時50分
    採集尿液送驗，結果呈可待因及嗎啡陽性反應，始查悉上情
    。
三、案經南投縣警察局南投分局報請臺灣彰化地方法院檢查署檢
    察官偵查起訴。
    理  由
一、按除被告所犯為死刑、無期徒刑、最輕本刑為3 年以上有期
    徒刑之罪或高等法院管轄第一審案件者外，於刑事訴訟法第
    273 條第1 項程序進行中，被告先就被訴事實為有罪之陳述
    時，審判長得告知被告簡式審判程序之旨，並聽取當事人、
    代理人、辯護人及輔佐人之意見後，裁定進行簡式審判程序
    ；除簡式審判程序、簡易程序及第376 條第1 款、第2 款所
    列之罪之案件外，第一審應行合議審判，刑事訴訟法第273
    條之1 第1 項、第284 條之1 分別定有明文。本件被告甲○
    ○所犯係死刑、無期徒刑、最輕本刑為3 年以上有期徒刑或
    高等法院管轄第一審案件以外之罪，並於本院行準備程序時
    就被訴事實為有罪之陳述，本院合議庭依前揭規定，經評議
    結果，裁定改由受命法官獨任行簡式審判程序，先予敘明。
二、上揭事實，業據被告甲○○於本院準備程序及審理時均坦承
    不諱，且其於99年4 月21日為警查獲時所採取之尿液，經送
    鑑驗結果，確呈可待因及嗎啡陽性反應，此有南投縣政府警
    察局南投分局委託尿液檢驗代號與真實姓名對照表、採驗同
    意書、中山醫學大學附設醫院檢驗科藥物檢測中心99年4 月
    22日實驗編號0000000 號濫用藥物尿液檢驗報告各1 紙及照
    片2 張附卷可稽，應認被告之自白確與事實相符，堪以採信
    。
三、按依毒品危害防制條例所為關於聲請觀察、勒戒或強制戒治
    之裁定，涉及拘束人身自由之保安處分，係有關實體事項而
    與實體判決具同等效力，於確定後，得以其違背法令為由，
    提起非常上訴。又施用第一、二級毒品為犯罪行為，毒品危
    害防制條例第10條定有處罰明文。故施用第一、二級毒品者
    ，依前揭規定本應科以刑罰，惟基於刑事政策，對合於一定
    條件之施用者，則依同條例第20條、第23條之規定，施以觀
    察、勒戒或強制戒治之保安處分。再毒品危害防制條例於民
    國92年7 月9 日修正公布，自93年1 月9 日施行，刪除二犯
    及三犯之規定，一改修法前繁雜之處遇程序，並認施用毒品
    者係屬病患性犯人，以觀察、勒戒戒除其身癮，並以強制戒
    治去除其心癮。其中第20條、第23條將施用毒品之刑事處遇
    程序，區分為「初犯」及「五年內再犯」、「五年後再犯」
    。依其立法理由之說明：「初犯」，經觀察、勒戒或強制戒
    治後，應為不起訴處分或不付審理之裁定；經觀察、勒戒或
    強制戒治執行完畢釋放後，「五年內再犯」者，因其再犯率
    甚高，原實施之觀察、勒戒及強制戒治既已無法收其實效，
    爰依法追訴或裁定交付審理。至觀察、勒戒或強制戒治執行
    完畢釋放後，「五年後再犯」者，前所實施之觀察、勒戒或
    強制戒治已足以遮斷其施用毒品之毒癮，為期自新及協助其
    斷除毒癮，仍適用「初犯」規定，先經觀察、勒戒或強制戒
    治之程序。從而依該次修正後之規定，僅限於「初犯」及「
    五年後再犯」二種情形，始應先經觀察、勒戒或強制戒治之
    程序。倘被告前於五年內已再犯，縱其第三次（或第三次以
    上）再度施用毒品之時間，在初犯或前次再犯經觀察、勒戒
    或強制戒治執行完畢釋放五年以後，已不合於「五年後再犯
    」之規定，且因前已於「五年內再犯」，顯見其再犯率甚高
    ，原實施觀察、勒戒或強制戒治，已無法收其實效，即應依
    該條例第10條處罰，不因其再犯之處遇僅受觀察、勒戒之執
    行，未經起訴處罰而有異（參照最高法院97年度第5 次刑事
    庭會議決議及97年度臺非字第406 號判決）。查本件被告甲
    ○○前於90年間，因施用毒品案件，經本院以90年度毒聲字
    第1777號裁定，令入戒治處所施以強制戒治1 年，再由本院
    以91年度毒聲字第794 號裁定停止戒治，於91年4 月12日釋
    放，所餘戒治期間付保護管束，於91年4 月29日管束期滿未
    經撤銷，視為執行完畢。又於前開強制戒治執行完畢5 年內
    之92年間，因違反毒品危害防制條例案件，經臺灣高等法院
    臺中分院以93年度上訴字第1692號判決判處有期徒刑11月確
    定等情，此有臺灣高等法院被告前案紀錄表在卷可稽。被告
    前既曾因施用毒品案件，經強制戒治執行完畢釋放後之5 年
    內，已再犯施用毒品罪，復於99年4 月21日上午11時50分為
    警採尿回溯72小時內某時許，再犯施用第一級毒品海洛因之
    犯行，揆諸前揭說明，即非屬毒品危害防制條例第20條第3
    項所規定之「五年後再犯」之情形，且因前已於「五年內再
    犯」，即應依毒品危害防制條例第10條之規定處罰。綜上所
    述，本案事證明確，被告犯行洵堪認定，應予依法論科。
四、查海洛因係毒品危害防制條例第2 條第2 項第1 款所稱之第
    一級毒品，依法不得持有、施用。核被告所為，係犯毒品危
    害防制條例第10條第1 項之施用第一級毒品罪。被告於施用
    前持有第一級毒品海洛因之低度行為，為施用之高度行為所
    吸收，不另論罪。又查，被告前於92年間，因違反毒品危害
    防制條例案件，經臺灣高等法院臺中分院以93年度上訴字第
    1692號判決判處有期徒刑11月確定（第一案），再於同年間
    ，因竊盜案件，經臺灣南投地方法院以93年度易字第512 號
    判決判處有期徒刑5 月，如易科罰金，以銀元3 百元折算1
    日確定（第二案），另於93年間，因違反毒品危害防制條例
    案件，經本院以93年度彰簡字第447 號判決判處有期徒刑6
    月，如易科罰金，以銀元3 百元折算1 日確定（第三案），
    再因違反妨害兵役條例案件，經本院以93年度彰簡字第393
    號判決判處有期徒刑4 月，如易科罰金，以銀元3 百元折算
    1 日確定（第四案），上開第二、三、四案經臺灣南投地方
    法院以94年度聲字第248 號裁定定其應執行有期徒刑1 年2
    月，如易科罰金，以銀元3 百元折算1 日確定。並因搶奪案
    件，經本院以94年度訴字第419 號判決判處有期徒刑1 年4
    月（第五案），再於94年間，因違反毒品危害防制條例案件
    ，經本院以94年度彰簡字第355 號判決判處有期徒刑6 月，
    如易科罰金，以銀元3 百元折算1 日確定（第六案），另因
    竊盜案件，經臺灣高等法院臺中分院以94年度易字第816 號
    判決判處有期徒刑2 年，刑之執行前強制工作3 年確定（第
    七案），嗣因中華民國九十六年罪犯減刑條例實施，上開第
    一、五、六案經本院以96年度聲減字第1805號裁定分別減為
    有期徒刑5 月又15日、8 月、3 月，並與不得減刑之第七案
    ，定應執行有期徒刑3 年4 月，並與前開第二、三、四案之
    應執行有期徒刑接續執行，於97年10月28日因縮短刑期假釋
    出監，甫於98年3 月25日縮刑期滿假釋未經撤銷而視為執行
    完畢等情，有臺灣彰化地方法院檢察署刑案資料查註紀錄表
    、臺灣高等法院被告前科紀錄表各1 份在卷可稽，其於5年
    內以故意再犯本件有期徒刑以上之罪，為累犯，應依刑法第
    47條第1 項之規定，加重其刑。爰審酌被告前即有施用毒品
    之前科，且曾因施用毒品送強制戒治，仍未能戒除毒癮，竟
    再度施用毒品戕害自身健康，及其犯罪之動機、目的、所生
    危害及犯罪後尚知坦承犯行，態度良好等一切情狀，量處如
    主文所示之刑，以示懲儆。
五、據上論斷，應依刑事訴訟法第273 條之1 第1 項、第299 條
    第1 項前段，毒品危害防制條例第10條第1 項，刑法第11條
    前段、第47條第1 項，判決如主文所示。
六、如不服本判決，得於判決書送達之日起10日內，以書狀敘述
    理由，向本庭提出上訴。
本案經檢察官紀雅惠到庭執行職務。
中    華    民    國    99    年    8     月    10    日
                        刑事第九庭    法  官  黃齡玉
以上正本證明與原本無異。
如不服本判決應於收受判決後10日內向本院提出上訴書狀，並應
敘述具體理由；其未敘述上訴理由者，應於上訴期間屆滿後20日
內向本院補提理由書（均須按他造當事人之人數附繕本）「切勿
逕送上級法院」。
中    華    民    國    99    年    8     月    10    日
                                      書記官  林嘉賢
附錄本案論罪科刑法條全文：
毒品危害防制條例第10條
施用第一級毒品者，處 6 月以上 5 年以下有期徒刑。
施用第二級毒品者，處 3 年以下有期徒刑。

司法院資訊處製作；財團法人民間司法改革基金會備份。
